【裁判字號】    98,上更(一),364
【裁判日期】    980723
【裁判案由】    誣告
【裁判全文】
臺灣高等法院刑事判決             98年度上更(一)字第364號
上  訴  人  臺灣臺北地方法院檢察署檢察官
被      告  乙○○
上列上訴人因被告誣告案件，不服臺灣臺北地方法院94年度訴字
第986 號，中華民國95年3月3日第一審判決（起訴案號：臺灣臺
北地方法院檢察署93年度偵字第19579 號），提起上訴，本院判
決後，經最高法院發回，本院判決如下：
    主  文
原判決撤銷。
乙○○意圖他人受刑事處分，向該管公務員誣告，處有期徒刑伍
月，減為有期徒刑貳月又拾伍日。緩刑年。
    事  實
一、乙○○係臺北縣私立英智語文短期補習班（下稱英智補習班
    ）之股東兼員工，負責該補習班每日收支結算後存入銀行、
    每月會以明細表與銀行之存款對帳單對帳、開票處理及票據
    到期轉帳等工作，甲○○則係英智補習班之股東兼班主任。
    乙○○明知甲○○於民國八十九年十月十八日，向其借用英
    智補習班設於玉山銀行三重分行、帳號120-5 號之支票帳戶
    所開立、發票日為八十九年十月十九日、面額新臺幣（下同
    ）六十三萬元之支票，係用以支付向吳祥溱購買英智補習班
    股份之股款，且甲○○旋即於翌日（十九日），以現金六十
    三萬元存入英智補習班上開存款帳戶內，並未有何侵占該補
    習班任何支票或所購得股份之犯行。乙○○嗣於九十年十月
    間因遭英智補習班資遣，竟意圖使甲○○受刑事處分，而於
    九十一年十一月十二日，委由不知情之律師具狀向臺灣臺北
    地方法院檢察署提出甲○○涉嫌業務侵占之告訴，虛捏甲○
    ○私自開具英智補習班之玉山銀行三重分行支票帳號120-5
    帳戶之支票，購買股東吳祥溱所持之股份，惟購股後被告未
    分配股份予其他股東等不實之事實，誣指甲○○涉犯侵占罪
    嫌。嗣經檢察官偵查後，認甲○○罪嫌不足，而以九十三年
    度偵續字第一四三號為不起訴處分確定在案。乙○○於所誣
    告之案件裁判確定前，於九十五年二月十三日臺灣臺北地方
    法院行準備程序時自白其誣告犯行。
二、案經甲○○訴由臺北縣政府警察局三重分局報請臺灣臺北地
    方法院檢察署檢察官偵查起訴。
    理    由
一、按刑事訴訟法第二百七十三條之一第一項規定，除被告所犯
    為死刑、無期徒刑、最輕本刑為三年以上有期徒刑之罪、或
    高等法院管轄第一審案件者外，於審判期日前之程序進行中
    ，被告先就被訴事實為有罪之陳述時，審判長得告知被告簡
    式審判程序之旨，並聽取當事人、代理人、辯護人及輔佐人
    之意見後，裁定進行簡式審判程序。經查，本件被告乙○○
    被訴誣告一案，非前開不得進行簡式審判程序之案件，經被
    告於本院審理時就被訴事實為有罪之陳述，且經本院告知被
    告簡式審判程序之旨，聽取被告及檢察官之意見後，爰依上
    開刑事訴訟法第二百七十三條之一之規定，當庭裁定改依簡
    式審判程序審判之，合先敘明。
二、前揭事實業據被告乙○○於原審及本院審理時均供承不諱，
    核與告訴人甲○○於警詢中之指述情節相符，並有工作交接
    表、付款簽收簿、上開支票存根及玉山銀行三重分行帳號00
    00000000000號之支票存款帳戶存戶交易明細影本各1紙附卷
    （第19579號偵查卷第45至47頁、第9353號偵查卷影本第150
    頁）可資佐證。基此，堪認被告之自白核與事實相符，自得
    採為論罪之依據。本件事證已臻明確，被告上揭犯行洵堪認
    定。
三、又被告行為後，刑法業於九十四年二月二日修正公布，並於
    九十五年七月一日起施行，而與本件相關緩刑規定之刑法第
    七十四條雖亦一併修正，惟緩刑之宣告，本質上無異恩赦，
    雖具消滅刑罰權效果，惟立法意旨乃在藉由刑之執行猶豫，
    給予被告自新之機會，以避免短期自由刑之流弊（未及發揮
    刑罰執行效果，然受刑人已感染其他惡習，失輕犯者遷善機
    會），是否宣告緩刑，屬實體法上賦予法院得為自由裁量之
    事項，自應就行為人是否適具緩刑情狀，於裁判時本於一般
    法律原則綜合裁量（最高法院九十一年度台上字第五二九五
    號判決意旨參照），是其緩刑情狀之取捨，自應以「裁判時
    」情狀為要；是以緩刑之宣告，較諸本於「行為人刑法」、
    避免惡化行為人「行為時」法律地位等觀念，就刑罰法律於
    行為後變更而設之刑法第二條第一項從舊從輕原則意旨，既
    屬迥異，自無須依刑法第二條第一項為新舊法比較，應適用
    現行有效之刑法第七十四條規定（最高法院九十五年第八次
    刑事庭會議決議參照）。
四、核被告所為，係犯刑法第一百六十九條第一項之誣告罪。被
    告委由不知情之律師具狀誣告告訴人，為間接正犯，又被告
    於其所誣告案件裁判確定前自白，應依同法第一百七十二條
    之規定減輕其刑。
五、原審以被告犯罪事證明確，予以論罪科刑，固非無見。惟查
    被告行為後，中華民國九十六年罪犯減刑條例業經公布，並
    自九十六年七月十六日起施行，本案被告犯罪時間係在九十
    六年四月二十四日前，悉合於減刑條件，應依中華民國九十
    六年罪犯減刑條例減刑，原審未及審酌，尚有不合。檢察官
    上訴意旨雖以：原審僅以被告審理中自白犯罪，即僅輕處有
    期徒刑五月，緩刑三年，顯屬過輕等語。惟按刑罰之量定，
    為法院得依職權自由裁量之事項，苟於法定刑度之內，予以
    量定，且客觀上並無明顯濫權之情形者，自不容當事人任憑
    主觀意見，指摘其違法、失當。又法院對於具備緩刑要件之
    刑事被告，認為以暫不執行刑罰為適當者，得宣告緩刑，為
    刑法第七十四條所明定；至於暫不執行刑罰之是否適當，則
    應由法院就被告之性格、犯罪狀況、有無再犯之虞及能否由
    於刑罰之宣告而策其自新等一切情形，予以審酌裁量，並不
    以被害人或告訴人之同意為必要。原判決就如何量定其宣告
    刑及緩刑之理由，已經敘明審酌之因素，檢察官執前詞指摘
    原審量刑過輕及緩刑不當，雖無理由，然原判決既有上開可
    議之處，自應由本院撤銷改判。爰審酌被告前無犯罪前科，
    有本院被告前案紀錄表可參，其明知告訴人並無侵占之犯罪
    事實，竟因遭資遣而遷怒告訴人，乃以虛偽之事實申告告訴
    人犯罪，意圖使告訴人受刑事處分之動機及其犯罪目的、手
    段、品行、所生危害，暨犯罪後坦認犯行，態度尚稱良好等
    一切情狀，量處如主文第二項所示之刑。又中華民國九十六
    年罪犯減刑條例業經公布，並自九十六年七月十六日起施行
    ，被告係於九十六年四月二十四日以前犯本案，且宣告刑未
    逾一年六月，應依上開減刑條例第二條第一項第三款規定減
    輕其宣告刑二分之一。另被告未曾因故意犯罪受有期徒刑以
    上刑之宣告，有本院被告前案紀錄表可憑，其犯罪後已深感
    懊悔，經此教訓後，應知警惕，當無再犯之虞，本院因認對
    其所宣告之刑，以暫不執行為適當，爰併予宣告緩刑三年，
    以勵自新。
據上論斷，應依刑事訴訟法第二百七十三條之一、第三百六十九
條第一項前段、第三百六十四條、第二百九十九條第一項前段，
刑法第一百六十九條第一項、第一百七十二條、第七十四條第一
項第一款，中華民國九十六年罪犯減刑條例第二條第一項第三款
、第七條，判決如主文。
本案經檢察官侯寬仁到庭執行職務。
中    華    民    國    98    年    7     月    23    日
            刑事第二十一庭審判長法  官  蘇隆惠
                                法  官  曾家貽
                                法  官  楊力進
以上正本證明與原本無異。
如不服本判決，應於收受送達後10日內向本院提出上訴書狀，其
未敘述上訴之理由者並得於提起上訴後10日內向本院補提理由書
（均須按他造當事人之人數附繕本）「切勿逕送上級法院」。
                                書記官  楊麗娟
中    華    民    國    98    年    7     月    23    日
附錄：本案論罪科刑法條全文
刑法第169條第1項
意圖他人受刑事或懲戒處分，向該管公務員誣告者，處7 年以下
有期徒刑。


司法院資訊處製作；財團法人民間司法改革基金會備份。
